臺灣嘉義地方法院刑事判決
111年度訴字第560號
公  訴  人  臺灣嘉義地方檢察署檢察官
被      告  呂秉諺


            何振愷




            林立為



            陳玉樺



            蔡冠宇



            呂少齊


            林珈萱


上列被告因妨害秩序等案件，經檢察官提起公訴（111年度偵字
第7282號），被告於準備程序中就被訴事實為有罪之陳述，經告
知簡式審判程序之旨，並聽取當事人之意見後，本院合議庭裁定
由受命法官獨任改依簡式審判程序審理，判決如下：
    主    文
呂秉諺犯在公共場所聚集三人以上首謀及下手實施強暴罪，處有
期徒刑陸月，如易科罰金，以新臺幣壹仟元折算壹日。
何振愷、林立為犯在公共場所聚集三人以上下手實施強暴罪，各
處有期徒刑陸月，如易科罰金，均以新臺幣壹仟元折算壹日。
陳玉樺、林珈萱、蔡冠宇、呂少齊共同犯傷害罪，各處有期徒刑
貳月，如易科罰金，均以新臺幣壹仟元折算壹日。
    犯罪事實
一、呂秉諺與陳柏宇為朋友關係，呂秉諺認陳柏宇積欠其債務尚
    未清償且避而不見，遂居於首謀地位約何振愷、林立為、呂
    少齊、蔡冠宇、陳玉樺、林珈萱至陳柏宇住處外聚集，而呂
    秉諺、何振愷、林立為、呂少齊、蔡冠宇、陳玉樺、林珈萱
　　均明知陳柏宇住處外之公用道路為公共場所，仍於民國111
    年7月3日17時許由呂秉諺搭載其配偶陳玉樺、林立為搭載林
    珈萱、何振愷、蔡冠宇、呂少齊自行騎車一同在陳柏宇址設
    在嘉義縣太保市太保里住處外道路聚集，呂秉諺、何振愷、
    林立為基於在公共場所聚集三人以上下手實施強暴及傷害之
    犯意聯絡，陳玉樺、林珈萱、蔡冠宇、呂少齊則基於在公共
    場所聚集三人以上實施強暴而在場助勢之犯意，及與呂秉諺
    、何振愷、林立為共同傷害之犯意聯絡，在抵達陳柏宇上開
    住處時鳴按機車喇叭，待陳柏宇開門後，呂秉諺、林立為及
    何振愷即將陳柏宇自其住處大門前將陳柏宇拉出，以徒手毆
    打或安全帽砸擊之方式傷害陳柏宇，陳玉樺、林珈萱、呂少
    齊及蔡冠宇則在旁觀看、助勢，致陳柏宇因此受有頭部鈍傷
    、左臉部擦傷、左上臂擦傷及左手部擦傷之傷害。
二、案經陳柏宇訴由嘉義縣警察局水上分局報告臺灣嘉義地方檢
    察署檢察官偵查起訴。
    理    由
一、上開犯罪事實，業據被告呂秉諺等7人均坦承不諱，核與證
    人即告訴人陳柏宇在警詢、偵查中之證述相符（警卷第44至
    47頁；偵卷第89至91頁）。並有現場地圖、長庚醫療財團法
    人嘉義長庚紀念醫院111年7月3日診斷證明書各1份、指認犯
    罪嫌疑人紀錄表2份、被告呂秉諺與何振愷之LINE通話紀錄
    截圖2張、被告呂秉諺與呂少齊之Messenger通話紀錄截圖3
    張、勘察採證同意書8份、LINE群組成員截圖及對話紀錄截
    圖共8張、現場照片8張在卷可佐（警卷第8頁、第51至57頁
    、第77至84頁、第89至99頁、第101頁），足認被告呂秉諺
    等7人之任意性自白堪信為真實，本案事證明確，應依法論
    科。
二、論罪科刑：
（一）按刑法第150條業於109年1月15日修正，並於同年月17日
      生效施行，其修正立法理由載明「倘三人以上，在公共場
      所或公眾得出入之場所聚集，進而實行強暴脅迫（例如：
      鬥毆、毀損或恐嚇等行為）者，不論是對於特定人或不特
      定人為之，已造成公眾或他人之危害、恐懼不安，應即該
      當犯罪成立之構成要件，以符保護社會治安之刑法功能。
      ……本罪重在安寧秩序之維持，若其聚眾施強暴脅迫之目的
      在犯他罪，固得依他罪處罰，若行為人就本罪之構成要件
      行為有所認識而仍為本罪構成要件之行為，自仍應構成本
      罪，予以處罰」。
（二）核被告呂秉諺係犯刑法第150條第1項後段之在公共場所聚
      集三人以上首謀及下手實施強暴罪、同法第277條第1項之
      傷害罪。被告何振愷、林立為均係犯刑法第150條第1項後
      段之在公共場所聚集三人以上下手實施強暴罪、同法第27
      7條第1項之傷害罪；被告陳玉樺、蔡冠宇、呂少齊、林珈
      萱均係犯刑法第150條第1項前段之在公共場所聚集三人以
      上實施強暴之在場助勢罪、同法第277條第1項之傷害罪（
      起訴書誤載在場助勢部分之法條為刑法第150條第1項後段
      ，經檢察官當庭更正，本院卷第71頁）。公訴意旨就被告
      呂秉諺之論罪法條，雖漏未論及在公共場所聚集三人以上
      有為下手實施強暴部分，然於犯罪事實欄業已載明被告呂
      秉諺有下手為傷害之事實，且因其此部分犯行與起訴法條
      之條項同一，且經本院當庭告知（本院卷第98頁），無礙
      於被告呂秉諺防禦權之行使，爰逕予補充，而無庸變更起
      訴之法條。
（三）共犯在學理上，有「任意共犯」與「必要共犯」之分，前
      者指一般原得由一人單獨完成犯罪而由二人以上共同實施
      之情形，當然有刑法總則共犯規定之適用；後者係指須有
      二人以上之參與實施始能成立之犯罪而言。且「必要共犯
      」依犯罪之性質，尚可分為「聚合犯」與「對向犯」，其
      二人以上朝同一目標共同參與犯罪之實施者，謂之「聚合
      犯」，如刑法分則之公然聚眾施強暴、脅迫罪、參與犯罪
      結社罪、輪姦罪等是，因其本質上即屬共同正犯，故除法
      律依其首謀、下手實施或在場助勢等參與犯罪程度之不同
      ，而異其刑罰之規定時，各參與不同程度犯罪行為者之間
      ，不能適用刑法總則共犯之規定外，其餘均應引用刑法第
      28條共同正犯之規定（最高法院81年度台非字第233號判
      決意旨參照）。準此，被告呂秉諺等7人因參與程度有別
      ，應就「下手實施」「在場助勢」分別成立共同正犯，又
      被告呂秉諺7人就傷害部分有犯意聯絡及行為分擔，均應
      論以共同正犯。另因刑法第150條之罪已表明為結夥三人
      以上，故主文之記載並無加列「共同」之必要，附此敘明
      。
（四）本案被告呂秉諺所實行在公共場所聚集三人以上首謀及下
      手實施強暴罪、傷害罪之行為；被告何振愷、林立為所實
      行在公共場所聚集三人以上下手實施強暴罪、傷害罪之行
      為；被告陳玉樺、蔡冠宇、呂少齊、林珈萱所實行在公共
      場所聚集三人以上實施強暴之在場助勢罪、傷害罪之行為
      有局部同一或重疊之情形，應評價為刑法上之一行為，以
      免過度評價，是被告呂秉諺等7人在本案均為一行為觸犯2
      罪名，為想像競合犯，均應依刑法第55條前段之規定，被
      告呂秉諺部分從一重以在公共場所聚集三人以上首謀及下
      手實施強暴罪；被告何振愷、林立為均從一重以在公共場
      所聚集三人以上下手實施強暴罪；被告陳玉樺、蔡冠宇、
      呂少齊、林珈萱則均從一重以傷害罪處斷。
（五）另公訴意旨漏未論及被告陳玉樺、蔡冠宇、呂少齊、林珈
      萱之行為共同成立傷害罪，惟被告陳玉樺、蔡冠宇、呂少
      齊、林珈萱與其餘被告係一同抵達案發現場，且在被告呂
      秉諺、何振愷、林立為下手為傷害行為時，站在不到一台
      自小客車車身之距離觀看，未加阻攔，被告陳玉樺、蔡冠
      宇、呂少齊、林珈萱主觀上當有共同犯罪之意思甚明。是
      被告陳玉樺、蔡冠宇、呂少齊、林珈萱就前開傷害行為確
      與其餘被告具有犯意聯絡。而此部分與已起訴部分，有想
      像競合犯之裁判上一罪關係，為起訴效力所及，並經本院
      當庭告知被告陳玉樺、蔡冠宇、呂少齊、林珈萱（本院卷
      第98頁），是此一犯罪事實擴張應無礙其訴訟上防禦權之
      行使，本院自得併予審理。
（六）又本案起訴書固在犯罪事實欄敘及被告何振愷、林立為前
      有有期徒刑執行完畢之紀錄，然未據以論以累犯或請求加
      重其刑，公訴人就此部分亦表示同起訴書所載（本院卷第
      71頁），是依最高法院110年度台上字第5660號判決意旨
      ，被告何振愷、林立為部分無從據以論定為累犯，附此敘
      明。
（七）爰審酌被告7人因被告呂秉諺與告訴人有債務糾紛，即因
      被告呂秉諺之號召即聚集在案發地，為被告呂秉諺出氣，
      考量被告7人均未思以理性、和平方式解決，即在上開公
      共場所，分別為下手實施強暴行為及在場助勢並共同為傷
      害行為，對公共秩序、公眾或他人安寧及告訴人之身體法
      益造成相當之危害，所為誠屬不該；並且被告呂秉諺以手
      持安全帽揮砸，被告何振愷、林立為徒手毆打之方式共同
      傷害告訴人，而被告陳玉樺、蔡冠宇、呂少齊、林珈萱僅
      在旁觀看、助勢而未實際出手為傷害之動作。另被告何振
      愷有傷害罪；被告林立為有妨害自由、妨害兵役之素行紀
      錄，有臺灣高等法院被告前案紀錄表可憑，暨兼衡被告7
      人自始坦承犯行，並均稱有和解意願，然迄今尚無從調解
      成立，另考量被告7人在本院自陳之智識程度、職業，家
      庭經濟狀況等一切情狀，分別量處如主文所示之刑，併均
      諭知易科罰金之折算標準。
三、公訴人固認扣案之安全帽為被告呂秉諺所有供犯罪所用之物
    ，請求宣告沒收等語，惟扣案之安全帽經被告呂秉諺供稱係
    被告呂少齊所有（本院卷第72頁），且安全帽係普通人騎車
    、搭乘機車均隨手可得之物，沒收實欠缺刑法上之重要性，
    自不予宣告沒收。
據上論斷，應依刑事訴訟法第273條之1第1項、第299條第1項前
段，刑法第28條、第150條第1項、第277條第1項、第55條、第41
條第1項前段，刑法施行法第1條之1第1項，判決如主文。
本案經檢察官侯德人提起公訴，檢察官葉美菁到庭執行職務
中　　華　　民　　國　　111 　年　　11　　月　　10　　日
                  刑事第三庭  法  官  方宣恩
以上正本證明與原本無異。
如不服本判決應於收受判決後20日內向本院提出上訴書狀，並應
敘述具體理由；其未敘述上訴理由者，應於上訴期間屆滿後20日
內向本院補提理由書（均須按他造當事人之人數附繕本）「切勿
逕送上級法院」。告訴人或被害人如對於本判決不服者，應具備
理由請求檢察官上訴，其上訴期間之計算係以檢察官收受判決正
本之日期為準。　　　　　　　　　
中　　華　　民　　國　　111 　年　　11　　月　　10　　日
                              書記官  廖婉君 
附錄論罪科刑法條：
中華民國刑法第150條：
在公共場所或公眾得出入之場所聚集三人以上，施強暴脅迫者，
在場助勢之人，處 1 年以下有期徒刑、拘役或 10 萬元以下罰
金；首謀及下手實施者，處 6 月以上 5 年以下有期徒刑。
犯前項之罪，而有下列情形之一者，得加重其刑至二分之一：
一、意圖供行使之用而攜帶兇器或其他危險物品犯之。
二、因而致生公眾或交通往來之危險。
中華民國刑法第277條
傷害人之身體或健康者，處5年以下有期徒刑、拘役或50萬元以
下罰金。
犯前項之罪，因而致人於死者，處無期徒刑或7年以上有期徒刑
；致重傷者，處3年以上10年以下有期徒刑。